臺灣高雄地方法院治安裁定　　　　　　 95年度感更一字第9號
移送機關　　高雄市政府警察局苓雅分局
　　　　　　　　　　統一編號：.
被移送人　　甲○○
　　　　　　　　　　（現於台灣高雄第二監獄執行中）
上列被移送人因感訓處分案件，經移送機關以民國95年3 月1 日
高市警苓分偵字第0950004477號移送書移送審理，本院以95年度
感裁字第6 號裁定，被移送人不服提起抗告後，經臺灣高等法院
高雄分院裁定撤銷發回，本院裁定如下：
    主  文
甲○○交付感訓處分。
    理  由
一、本件被移送人甲○○有竊盜、過失傷害、違反肅清煙毒條例
    、違反毒品危害防制條例等前科，品行不佳，仍不知悔改。
    復於民國95年2 月28日前約半年之某時起，由姓名年藉不詳
    之人取得有殺傷力之仿貝瑞塔廠改造手槍2 枝、有殺傷力之
    掌心雷改造手槍1 枝、有殺傷力之制式子彈8 顆、改造子彈
    20顆（其中部分子彈不具殺傷力，詳後述之）後，被移送人
    即未經許可，在高雄市○鎮區○○路18巷34弄4 號4 樓之住
    處，無故持有之，足以破壞社會秩序，足認有危害他人生命
    、身體、自由、財產之習慣。嗣於95年2 月28日10時50分許
    ，為警於上址之被移送人房間當場查獲並扣得上開槍械及子
    彈。
二、案經高雄市政府警察局苓雅分局檢具事證認定為情節重大之
    流氓，報請上級警察機關高雄市政府警察局複審通過認定為
    情節重大之流氓後，移送本院審理，並有流氓調查資料表、
    複審流氓認定書、不法事證資料等附卷可稽。
三、證據能力有無之認定：
(一)按「法院或檢察官得囑託醫院、學校或其他相當之機關、團體
  為鑑定，或審查他人之鑑定，並準用第203 條至第206 條之1
  之規定。」、「鑑定之經過及其結果，應命鑑定人以言詞或書
  面報告。」，亦分別為刑事訴訟法第208 條第1 項前段、第
  206 條第1 項定明定。是經檢察官囑託相當之機關為鑑定後，
  經鑑定人以書面報告其鑑定之結果者，即屬同法第159 條第1
  項所謂之「法律有規定者」，不受該條項規定「不得作為證據
  」之限制。且同法第208 條第1 項前段對於法院或檢察官囑託
  相當之機關為鑑定之情形，僅規定：「準用第203 條至第206
  條之1 之規定」，至於同法第202 條有關「鑑定人應於鑑定前
  具結」之規定，則不在準用之列。故於法院或檢察官囑託相當
  之機關為鑑定，而該受囑託機關以書面報告鑑定結果之情形，
  既非屬依法應具結者。是同法第158 條之3 有關「證人、鑑定
  人依法應具結而未具結者，其證言或鑑定意見，不得作為證據
  」之規定，於此時即無適用之餘地。而內政部警政署刑事警察
  局業經臺灣高等法院檢察署檢察長概括囑託為有關槍彈鑑定等
  項目之鑑定機關（臺灣高等法院檢察署92年10月15日檢文允字
  第0921001322號函附之臺灣高等法院檢察署檢察長概括選任鑑
  定人或囑託鑑定機關（團體）名冊參照），故其對於本件扣案
  槍彈所進行之鑑定結果書面報告（內政部警政署刑事警察局95
  年4 月4 日刑鑑字第0950035165號槍彈鑑定書），揆諸上開說
  明，即不受刑事訴訟法第158 條之3 及同法第159 條第1 項之
  限制，自得作為證據，核先敘明。
(二)又按被告以外之人於審判外之陳述，雖不符刑事訴訟法第159
  條之1 至第159 條之4 之規定，而經當事人於審判程序同意作
  為證據，法院審酌該言詞陳述或書面陳述作成時之情況，認為
  適當者，亦得為證據；當事人、代理人或辯護人於法院調查證
  據時，知有刑事訴訟法第159 條第1 項不得為證據之情形，而
  未於言詞辯論終結前聲明異議者，視為有前項之同意，同法第
  159 條之5 定有明文。該項立法意旨在於傳聞證據未經當事人
  之反對詰問予以核實，原則上先予排除，惟若當事人已放棄反
  對詰問權，於審判程序中表明同意該等傳聞證據可作為證據；
  或於言詞辯論終結前未聲明異議，基於尊重當事人對傳聞證據
  之處分權，及證據資料愈豐富，愈有助於真實發見之理念，且
  強化言詞辯論主義，使訴訟程序得以順暢進行，上開傳聞證據
  亦均具有證據能力。此項規定，依檢肅流氓條例第23條規定，
  於法院受理流氓案件時亦準用之。查證人顏慶安、蔡正義、彭
  淑惠3 人於警詢之陳述，雖均係被告以外之人於審判外之陳述
  ，然被移送人於本院調查審理時並未為異議，依同法第159 條
  之5 之規定，均有證據能力而得為證據。
四、訊據被移送人甲○○矢口否認有何持有槍械、子彈之事實。
    經查，上開槍彈係於被移送人之房間內所扣得等情，業據被
    移送人所自承，核與證人即與被移送人同住之顏慶安、證人
    即被查獲當時在場之蔡正義、彭淑惠於警詢之證述相符，復
    有上揭槍彈扣案可稽，且被移送人於警詢時供稱：上揭槍彈
    係半年前，孫新豐放置於其房間等語，足見被移送人於查獲
    前半年時起，未經許可持有上揭槍彈之事實應堪認定。又扣
    案之槍彈送請內政部警政署刑事警察局鑑定結果：(一)、送鑑
    改造手槍1 支 (槍枝管制編號0000000000) ，認係由仿BERE
    TTA 廠92FS型半自動手槍製造之槍枝，換裝土造金屬槍管而
    成之改造手槍，機械性能良好，可擊發適用子彈，認具殺傷
    力。(二)、送鑑改造手槍1 支 (槍枝管制編號0000000000 )，
    認係由仿BERETTA 廠84型半自動手槍製造之槍枝，換裝土造
    金屬槍機、槍管而成之改造手槍，機械性能良好，可擊發適
    用子彈，認具殺傷力。(三)、送鑑改造手槍1 支 (槍枝管制編
    號0000000000) ，認係由仿轉輪手槍製造之槍枝車通槍管及
    轉輪彈倉內阻鐵而成之改造手槍，擊發功能正常，可擊發適
    用之子彈，認具殺傷力。(四)、送鑑子彈44顆（部分於後敘述
    ），鑑定情形如下：(1)3 顆，認均係口徑0.38吋之制式子彈
    ，認均具殺傷力。(2)5 顆，認均係口徑9mm 吋之制式子彈，
    認均具殺傷力。(3)7 顆，認分別係由土造金屬彈殼加裝直徑
    8.0mm~ 9.0mm金屬彈頭而成之土造子彈，經取樣貳顆試射結
    果：其中1 顆，可擊發，認具殺傷力；另1 顆，雖可擊發，
    惟其發射動能甚微，認不具殺傷力。(4)13顆，認分別係由土
    造金屬彈殼加裝直徑7.9mm~8.1mm 金屬彈頭而成之土造子彈
    ，經取樣肆顆試射結果：其中1 顆，可擊發，認具殺傷力；
    另3 顆，均無法擊發，認不具殺傷力。(五)、送鑑銅彈頭8 顆
    ，認均係土造金屬彈頭。(六)、送鑑鉛彈頭3 顆，認均係土造
    鉛質彈頭。(七)、送鑑彈殼3 顆，認均係土造金屬彈殼。有該
    局95年4 月64日刑鑑字第0950035165號槍彈鑑定書1 份在卷
    可稽。本件事証明確，被移送人上揭流氓非行，足以認定。
四、按非法持有槍彈，足以嚴重破壞社會秩序及危害他人生命、
    身體、自由及財產，當然為情節重大之流氓，為檢肅流氓條
    例第2條第2款，同條例施行細則第5條第2項第2款所明定。
    且邇來台灣地區非法槍枝氾濫，不法之徒動輒擁槍自重，輕
    則以之恐嚇勒索、欺壓善良；重則持之殺人越貨，使百姓聞
    槍色變，危害社會秩序至深且鉅，因而政府三令五申表示取
    締槍械之決心，被移送人甲○○有竊盜、過失傷害、違反肅
    清煙毒條例、違反毒品危害防制條例等前科，有臺灣高等法
    院被告全國前案紀錄表1 份在卷可參，品性不佳，仍不知警
    惕，猶持有殺傷力強大之上開槍枝及子彈，而槍械、子彈之
    主要作用乃在殺傷人之生命、身體，被移送人並非警務人員
    或軍人，並無持槍、彈以防衛社會、國家安全之理由及必要
    。而一般認為流氓行為之特性包括不特定性（對不特定人為
    之，不重視被害人之屬性）、習慣性（即非突發性之偶然犯
    ）、積極侵害性（非自衛式或不作為式）。被移送人既無正
    當理由及必要，即持有用以侵害他人生命、身體之槍械、子
    彈，自難認為係出於自衛。且我國係槍械管制國家，一般人
    無法自正常管道取得具有殺傷力之槍彈，被移送人既係經由
    非法方式取得扣案槍彈，當非以不作為之方式，而係以積極
    方式取得，自符合流氓特性之積極侵害性。又被移送人所持
    有之槍彈中，其中具殺傷力之槍達3 支、子彈達10顆以上，
    且非為針對特定對象、目的而持有，自對於社會一般不特定
    之人之生命、身體產生重大危險，其行為當具有不特定性。
    且其既前科累累，所持有數量復鉅，除顯示其品行惡劣，不
    知遷善，並已對一般社會大眾構成危險及威脅外，益證其具
    明顯反社會之習性，而嚴重破壞社會秩序，並足以危害他人
    生命、身體、自由及財產之安全，所為顯有慣常性。並衡以
    其持有槍彈火力強大，其情節當不可謂非重大，核與檢肅流
    氓條例第2 條第2 款、第5 款及同條例施行細則第5 條第2
    項第2 款規定之情節重大流氓要件相符，本院審酌上開條文
    之規定，認其有交付感訓處分原因，自應諭知交付感訓處分
    。
五、移送意旨另以被移送人同時於上揭時、地取得具有殺傷力之
    仿美國華特廠改造手槍1 枝，子彈36顆（其中部分前已敘述
    ），因認被移送人此部分亦涉有流氓非行。經查，上開槍、
    彈經送請內政部警政署刑事警察局鑑定結果：(一)上開送鑑改
    造手槍1 支 (槍枝管制編號0000000000) ，認係由仿
    WALTHER 廠PK/ S 型半自動手槍製造之槍枝，經檢視，送鑑
    槍枝欠缺槍管，無法供發射彈丸使用，依現狀，認不具殺傷
    力。(二)、送鑑子彈44顆（其中部分前已敘述），鑑定情形如
    下：(1)送驗子彈7 顆，認分別係由土造金屬彈殼加裝直徑
    8.0mm~9.0mm 金屬彈頭而成之土造子彈，經取樣2 顆試射結
    果：其中1 顆，可擊發，認具殺傷力（前已敘述）；另1 顆
    ，雖可擊發，惟其發射動能甚微，認不具殺傷力。(2)13顆，
    認分別係由土造金屬彈殼加裝直徑7.9mm~8.1mm 金屬彈頭而
    成之土造子彈，經取樣4 顆試射結果：其中1 顆，可擊發，
    認具殺傷力（前已敘述）；另3 顆，均無法擊發，認不具殺
    傷力。(3)9 顆，認分別係由土造金屬彈殼加裝直徑6.5mm~
    6.6mm 金屬彈頭而成之土造子彈，經取樣參顆試射結果，均
    無法擊發，認不具殺傷力。(4)3 顆，認分別係由玩具金屬彈
    殼加裝直徑7.4mm~7.6mm 金屬彈頭而成之改造子彈，經取樣
    1 顆試射結果，雖可擊發，惟其發射動能甚微，認不具殺傷
    力。(5)4顆 ，認分別係由土造金屬彈殼加裝直徑7.9mm~8.1m
    m 金屬彈頭而成，均欠缺底火及火藥，均不具子彈完整結構
    ，認均不具殺傷力。(三)、送鑑鉛丸貳拾2 顆，認分別係不同
    號數之鉛錘。有該局95年4 月64日刑鑑字第0950035165號槍
    彈鑑定書1 份在卷可證。自難認定被移送人此部分亦有流氓
    非行（有殺傷力之子彈部分前已敘述），惟並不影響前揭流
    氓非行之認定，附此敘明。
六、據上論斷，應依檢肅流氓條例第13條第2 項裁定如主文。
中　　華　　民　　國　　96　　年　　1　　月　　31  　日
                  治安法庭    法　官  王啟明
以上正本證明與原本無異。
如不服本裁定，應於收受送達後10日內向本院提出抗告狀。
中　　華　　民　　國　　96　　年　　1　　月　　31  　日
　　　　　　　　　　　　　　　書記官  簡鴻雅
